【裁判字號】    98,簡,62
【裁判日期】    980414
【裁判案由】    廢棄物清理法
【裁判全文】
臺北高等行政法院判決
                                        98年度簡字第62號
原      告  甲○○
被      告  臺北市政府環境保護局
代  表  人  倪世標（局長）
上列當事人間因廢棄物清理法事件，原告不服臺北市政府中華民
國97年12月17日府訴字第09770440100號訴願決定，提起行政訴
訟。本院判決如下：
    主  文
原告之訴駁回。
訴訟費用由原告負擔。
    事實及理由
一、程序說明：
    本件因屬不服行政機關所為罰鍰處分而涉訟，其標的之金額
    為新臺幣（下同）2,400元，係在200,000元以下，依行政訴
    訟法第229條第1項第2款、第2項規定及司法院民國（下同）
    92年9月17日（92）院臺廳行一字第23681號令，應適用簡易
    程序，合先敘明。
二、事實概要：
    被告所屬信義區清潔隊執勤人員執行環境稽查勤務時，於97
    年7月17日上午7時發現原告將未使用專用垃圾袋之垃圾包棄
    置於臺北市○○區○道路與福德街交叉口前地面，違反廢棄
    物清理法第12條第1項規定，乃拍照採證，由被告當場掣發
    97年7月17日北市環信罰字第X566335號舉發通知書告發，交
    由原告簽名收受。原告不服，於97年7月23日提出陳情，經
    被告查認上開舉發通知書未填載行為發現地點，爰予以撤銷
    ，並另以97年8月15日北市環信罰字第X567158號舉發通知書
    告發，復依廢棄物清理法第50條第2款規定，以97年9月2日
    廢字第41-097-090304號裁處書（下稱原處分），處原告2,4
    00元罰鍰。原告仍表不服，提起訴願，遭決定駁回，遂向本
    院提起行政訴訟。
三、本件原告主張：
    被告所屬信義區清潔隊人員於97年7月17日上午7時在臺北市
    ○○區○道路與福德街交叉口地面拍照地點與事實不符，且
    該照片並無原告丟棄動作，請本院查明。原告年事已高且不
    識字，被告攜同警察人員在原告不明就裡下欺騙原告簽名。
    而被告舉發照片中另1人以欺騙方式騙取原告同意查看塑膠
    袋再進行拍照，其手提塑膠袋並非丟棄垃圾行為等情，並聲
    明求為判決撤銷訴願決定及原處分，訴訟費用由被告負擔。
四、被告則以：
（一）按「一般廢棄物回收、清除、處理之運輸、分類、貯存、
      排出、方法、設備及再利用，應符合中央主管機關之規定
      ，其辦法由中央主管機關定之。」、「有下列情形之一者
      ，處新臺幣一千二百元以上六千元以下罰鍰。……二、違
      反第12條之規定。」為廢棄物清理法第12條第1項及第50
      條第2款所明定。
（二）參照被告依廢棄物清理法規定，於91年6月26日以北市環
      三字第09131667601號公告略以：「一、家戶、政府機構
      、公立中小學、公有市場等一般廢棄物，交被告所屬清運
      者應依下列方式清除：（一）一般廢棄物，除巨大垃圾、
      資源垃圾、化糞池污物及專案核准以量計價者應依其各別
      規定方式排出清除外，應依『臺北市一般廢棄物清除處理
      費徵收自治條例』……之規定，使用本市專用垃圾袋將垃
      圾包紮妥當，依本局規定時間，於垃圾車到達停靠收集點
      後，直接投置於垃圾車內。……三、廢棄物不得任意棄置
      於地面，非行人行走期間飲食或活動產生之廢棄物不得投
      置於行人專用清潔箱或其他未經指定之處所。……六、未
      依本公告規定排出或違規棄置一般廢棄物者，依違反廢棄
      物清理法第12條或第27條規定，以同法第50條規定處罰。
      」。又依被告97年8 月19日北市環秘（三）字第09734930
      800 號令修正「臺北市政府環境保護局各類違反環保法令
      案件裁罰基準」規定：「柒、廢棄物清理法/ 違反法條：
      第12條/ 裁罰法條：第50條/ 違反事實：未使用專用垃圾
      袋，且未依規定放置/ 違規情節：第1 次/ 罰鍰上、下限
      ：1,200 元-6,000元/ 裁罰基準：2,400 元。」。
（三）本件係被告所屬信義區清潔隊執勤人員執行勤務時，於97
      年7 月17日7 時許，在臺北市○○區○道路與福德街交叉
      口前，發現原告將未使用專用垃圾袋之家戶垃圾棄置於地
      面上，乃予拍照採證，當場告知其違規事實依法掣單舉發
      ，並請原告簽名收受。
（四）原告稱被告所屬執勤人員於臺北市○○區○道路與福德街
      交叉口地面拍照地點與事實不符，且無原告丟棄動作云云
      ，惟依被告所屬執勤人員說明，其於稽查時發現原告將未
      使用專用垃圾袋之垃圾包丟棄於上開地址地面上隨即離開
      ，經完成採證後向原告表明身分並告知違規事實，垃圾包
      內容物係一般家戶垃圾，非行人行走期間飲食或活動產生
      之廢棄物，而原告拒絕出示證件並隨即離開，被告所屬執
      勤人員遂立即電請轄區警員支援，並一路尾隨原告至臺北
      市○○路649之71號圍牆旁，轄區警員到達並查其身分後
      ，被告所屬執勤人員依所查資料摰單告發，並經原告現場
      確認污染事實後簽收，並非原告所稱拍照地點與事實不符
      ，亦有採證相片可稽。原告復稱其不識字，被告攜同警察
      人員在原告不明就裡下欺騙原告簽名、被告舉發照片中另
      1人以欺騙方式騙取原告同意查看塑膠袋進行拍照並非丟
      棄行為、稽查單位未提供確切違規事證（照片）云云，然
      被告所屬執勤人員經轄區警員到達確認原告污染違規事實
      明確，被告乃依法掣單舉發，並請原告於舉發通知書上簽
      名收執，故本件依法告發處分，並無不當。
（五）臺北市自89年7月1日起實施一般廢棄物清除處理費隨袋徵
      收，一般廢棄物之排出及資源垃圾回收，除法令另有規定
      外，應符合臺北市一般廢棄物清除處理費徵收自治條例之
      規範，是臺北市市民應依規定配合清運時間將垃圾以專用
      垃圾袋盛裝後攜出，俟被告所屬垃圾車到達停靠站時，再
      將垃圾包直接投置於垃圾車內，不得投置路旁行人專用清
      潔箱及其他未經指定之處所。原告未依規定排出家戶垃圾
      ，被告所屬執勤人員依違規事實舉發，並無違誤，被告爰
      依上開規定，以原處分裁處原告2,400元罰鍰，即無不合
      ，資為抗辯，並聲明求為判決駁回原告之訴，訴訟費用由
      原告負擔。
五、上開事實概要欄所述之事實，除後列之爭點事項外，其餘為
    兩造所不爭執，並有原處分書、被告97年8 月15日北市環信
    罰字第X567158 號舉發通知書、照片3 張及照片影本1 張、
    被告98年1 月19日第00-000- 00000000號執行違反廢棄物清
    理法案件罰鍰逾期未繳催繳書、被告所屬衛生稽查大隊陳情
    訴願案件簽辦單（收文號：第00000000000 號、第14007 號
    ）、被告97年7 月17日北市環信罰字第X566335 號舉發通知
    書、原告97年7 月23日陳情書、地圖節略（臺北市○○區○
    道路及福德街周圍）、照片2 張等件附於原處分卷、訴願卷
    及本院卷可稽，堪予認定。
六、歸納兩造上述之主張，本件爭執之重點在於：原告是否有違
    反廢棄物清理法第12條第1 項規定之違章行為？原處分有無
    違誤？茲分述如下：
（一）按「本法所稱主管機關：在中央為行政院環境保護署；在
      直轄市為直轄市政府；在縣（市）為縣（市）政府。」、
      「本法所稱執行機關，為直轄市政府環境保護局。「、「
      一般廢棄物回收、清除、處理之運輸、分類、貯存、排出
      、方法、設備及再利用，應符合中央主管機關之規定，其
      辦法由中央主管機關定之。」、「有下列情形之一者，處
      新臺幣1 千2 百元以上6 千元以下罰鍰。……二、違反第
      12條之規定。」、「本法所定行政罰，由執行機關處罰之
      。」廢棄物清理法第4 條、第5 條第1 項、第12條第1項
      、第50條第2 款及第63條分別定有明文。又「本辦法依廢
      棄物清理法第12條第1 項規定訂定之。」、「一般廢棄物
      除依本辦法規定外，應依執行機關公告之分類、收集時間
      、指定地點與清運方式，交付回收、清除或處理。」、「
      一般廢棄物應依下列方式分類後，始得交付回收、清除或
      處理：……四、一般垃圾：( 一) 依執行機關指定之時間
      、地點及作業方式，交付執行機關或受託機構之垃圾車清
      除。( 二) 投置於執行機關設置之一般垃圾貯存設備內。
      」復為一般廢棄物回收清除處理辦法第1 條、第5 條及第
      14條第1 項第4 款所明定。而被告91年6月26日北市環三
      字第09131667601號亦公告：「一、家戶、政府機構、公
      立中小學、公有市場等一般廢棄物，交本局清運者應依下
      列方式清除：( 一) 一般廢棄物，除巨大垃圾、資源垃圾
      、化糞池污物及專案核准以量計價者應依其各別規定方式
      排出清除外，應依「臺北市一般廢棄物清除處理費徵收自
      治條例」及「臺北市一般廢棄物清除處理費隨袋徵收作業
      要點」之規定，使用本市專用垃圾袋將垃圾包紮妥當，依
      本局規定時間，於垃圾車到達停靠收集點後，直接投置於
      垃圾車內。……三、廢棄物不得任意棄置於地面，非行人
      行走期間飲食或活動產生之廢棄物不得投置於行人專用清
      潔箱或其他未經指定之處所。……六、未依本公告規定排
      出或違規棄置一般廢棄物者，依違反廢棄物清理法第12條
      或第27條規定，以同法第50條規定處罰。」另依被告97年
      8 月19日北市環秘（三）字第09734930800 號令修正「臺
      北市政府環境保護局各類違反環保法令案件裁罰基準」規
      定：「柒、廢棄物清理法/ 違反法條：第12條/ 裁罰法條
      ：第50條/ 違反事實：未使用專用垃圾袋，且未依規定放
      置/ 違規情節：第1 次/ 罰鍰上、下限：1,200 元-6,000
      元/ 裁罰基準：2,400 元。」
（三）經查：本件係被告所屬信義區清潔隊執勤人員執行勤務時
      ，於97年7 月17日7 時許，在臺北市○○區○道路與福德
      街交叉口前，發現原告將未使用專用垃圾袋之家戶垃圾棄
      置於地面上，乃予拍照採證，當場告知其違規事實依法掣
      單舉發，並請原告簽名收受等情，此有採證照片4 幀、被
      告97年7 月17日北市環信罰字第X566335 號舉發通知書及
      被告所屬衛生稽查大隊陳情訴願案件簽辦單（收文號：第
      00000000000 號、第14007 號）附於原處分卷及訴願卷可
      參，堪予認定。
（四）原告雖主張：被告所屬執勤人員於臺北市○○區○道路與
      福德街交叉口地面拍照地點與事實不符，且無原告丟棄動
      作云云。惟查：被告所屬巡查員楊大昌、李秋明於97年7
      月17日上午7 時，定點站崗於臺北巿大道路與福德街交叉
      口旁，發現原告未使用專用袋，且未依規定棄置於案址地
      面後即離開現場，而該垃圾為一般家戶垃圾，遂出示證件
      並現場拍照存證，當場告知其違規事實依法掣單舉發，並
      請原告簽名收受等情，此有採證照片4 幀、被告97年7 月
      17日北市環信罰字第X566335 號舉發通知書及被告所屬衛
      生稽查大隊陳情訴願案件簽辦單（收文號：第0000000000
      0 號、第14007 號）附於原處分卷及訴願卷可參。足見原
      告此部分之主張，洵非可採。
（五）原告又主張：其不識字，被告攜同警察人員在原告不明就
      裡下欺騙原告簽名、被告舉發照片中另1 人以欺騙方式騙
      取原告同意查看塑膠袋進行拍照並非丟棄行為、稽查單位
      未提供確切違規事證（照片）云云。惟查：被告所屬執勤
      人員經轄區警員到達確認原告污染違規事實明確，被告乃
      依法掣單舉發，並請原告於舉發通知書上簽名收執，此有
      採證照片4 幀及被告97年7 月17日北市環信罰字第X56633
      5 號舉發通知書附於原處分卷可參，自難認被告採證時有
      何違法之處，故被告依法告發處分，並無不當。足見原告
      此部分之主張，亦非可採。
（六）從而，依前揭被告91年6 月26日北市環三字第0913166760
      1 號公告意旨，原告自應使用台北市專用垃圾袋將系爭垃
      圾包紮妥當，依被告規定時間，於垃圾車到達停靠收集點
      後，直接投置於垃圾車內。惟原告未使用專用垃圾袋包紮
      垃圾，且將該垃圾包棄置於臺北市○○區○道路與福德街
      交叉口前地面，顯已違反廢棄物清理法第12條第1 項之規
      定，被告依同法第50條第2 款規定，以原處分裁處原告罰
      鍰2,400元，於法自屬有據。
七、綜上所述，原告所訴各節，均非可採。原處分以原告違反廢
    棄物清理法第12條第1 項規定，依同法第50條第2 款，處原
    告2,400 元罰鍰，核無違誤，訴願決定遞予維持，亦無不合
    ，原告仍執前詞，訴請撤銷，為無理由，應予駁回。又本件
    為簡易訴訟事件，爰不經言詞辯論，逕為判決，併予敘明。
八、本件事證已臻明確，兩造其餘攻擊防禦方法均與本件判決結
    果不生影響，故不逐一論述，併此敘明。
據上論結，本件原告之訴為無理由，爰依行政訴訟法第236 條、
第233 條第1 項、第98條第1 項前段判決如主文。
中    華    民    國    98    年     4    月    14    日
            臺北高等行政法院第一庭
                                  法  官  許麗華
上為正本係照原本作成。
本件以訴訟事件所涉及之法律見解具有原則性者為限，始得於本
判決送達後20日內向本院提出上訴狀並表明上訴理由，如已於本
判決宣示後送達前提起上訴者，應於判決送達後20日內補具上訴
理由（均按他造人數附繕本），且經最高行政法院許可後方得上
訴。
中    華    民    國    98    年     4    月    15    日
                                  書記官  蘇婉婷


司法院資訊處製作；財團法人民間司法改革基金會備份。
